【裁判字號】    91,訴,3745
【裁判日期】    920404
【裁判案由】    債務人異議之訴
【裁判全文】
臺灣臺北地方法院民事判決  九十一年度訴字第三七四五號
    原      告  戊○○
                丙○○
                乙○○
                甲○○
                己○○○
    兼右五人
    訴訟代理人  丁○○                  住台北縣汐止市○○街七二號二樓
    被      告  行政院農業委員會林務局  設台北市○○○路○段二號
    法定代理人  庚○○        .
    訴訟代理人  朱立鈴律師
右當事人間請求損害賠償事件，本院判決如左：
    主    文
原告之訴及假執行之聲請均駁回。
訴訟費用由原告負擔。
    事    實
甲、原告方面：
壹、聲明：
一、被告應給付原告新台幣（下同）一百二十萬元，及自民國九十一年七月十二日起
    ，至清償日止，按年利率百分之五計算之利息。
二、願供擔保請准宣告假執行。
貳、陳述：坐落台北市○○區○○段二小段八五五地號上房屋即門牌號碼台北市○○
    ○路○段一五九巷十二號（下稱系爭房屋）為被告行政院農委會林務局配與原告
    戊○○居住之宿舍，原告丙○○並於八十二年七月間出資改建，有估價單及收據
    可證，系爭房屋屬原告丙○○所有，詎系爭房屋竟遭被告聲請鈞院以八十九年度
    執字第一四二一七號民事執行案件，排除其占有，原告因受系爭房屋價格一百二
    十萬元之損害，原告乃依侵權行為之法律關係，請求被告賠償。又系爭房屋為原
    告丙○○所有，遭被告取回，被告受有相當房屋之利益，原告併依不當得利之法
    律關係請求返還一百二十萬元之利益，縱系爭房屋非改建原告無所有權，原告亦
    得依無因管理之法律關係，請求被告償還修繕費用一百二十萬元。
、證據：提出本院八十六年度重訴字第一四二四號民事判決影本一件、本院執行命
    令影本一件、本院八十五年度訴字第三二二號民事判決影本一件、臺灣高等法院
    八十六年度上字第二一八號民事判決影本一件、臺灣高等法院八十七年度再字第
    六七號民事判決影本一件、最高法院八十八年度台上字第二六○○號民事裁定影
    本一件、估價單及收據影本各一件為證。
乙、被告方面：
壹、聲明：如主文所示。
貳、陳述：
一、系爭房屋業經最高法院判決確定為被告所有（見台灣高等法院八十七年度上更（
    一）字第五一號判決），原告並無損害。
二、另依行政院頒布之事務管理法規、玖、宿舍管理第四十五條規定，被告明示不同
    意原告改建且完全禁止對宿舍改建、增建，即使原告願自費修繕，尚須經機關首
    長批準後才可施工，更不得要求補償。
三、又原告本件所為添附，純為利己，並無增益被告財產之意，似不應構成「給付」
    。又依學者王澤鑑之見解，被告就本案系爭建物大興土木，係屬「強迫得利」行
    為，被告並無任何利益可言。
、證據：提出行政院頒布之事務管理法規節文影本一份、王澤鑑教授撰著之添附與
    不當得利一文影本一份為證，並聲請履勘系爭房屋。
丙、本院依職權調閱本院八十九年度執字第一四二一七號民事執行卷宗，並履勘系爭
    房屋攝有七張照片附卷。
    理    由
一、原告起訴時，原聲明為：請求被告不得以本院八十六年度重訴字第一四二四號確
    定判決對原告為遷讓房屋之執行行為，嗣經變更為：被告應給付原告一百二十萬
    元，及自九十一年七月十二日起，至清償日止，按年利率百分之五計算之利息。
    經審其上開變更，係因被告已於九十一年七月十二日強制取回原告主張享有權利
    之系爭房屋所致，與民事訴訟法第二百五十五條第一項第四款之規定相符，乃予
    准許，應先敘明。
二、原告起訴主張：系爭房屋為被告配與原告戊○○居住之宿舍，原告丙○○並於八
    十二年七月間出資改建，有估價單及收據可證，系爭房屋屬原告丙○○所有，詎
    系爭房屋竟遭被告聲請鈞院以八十九年度執字第一四二一七號民事執行案件，排
    除其占有，原告因受系爭房屋價格一百二十萬元之損害，原告乃依侵權行為之法
    律關係，請求被告賠償。又系爭房屋為原告丙○○所有，遭被告取回，被告受有
    相當房屋之利益，原告併依不當得利之法律關係請求返還一百二十萬元之利益，
    縱系爭房屋非改建原告無所有權，原告亦得依無因管理之法律關係，請求被告償
    還修繕費用一百二十萬元各節。被告則以：系爭房屋業經最高法院判決確定為被
    告所有，原告並無損害；另依行政院頒布之事務管理法規、玖、宿舍管理第四十
    五條規定，被告明示不同意原告改建且完全禁止對宿舍改建、增建，即使原告願
    自費修繕，尚須經機關首長批準後才可施工，並不符合無因管理之情形；又原告
    本件所為添附，純為利己，並無增益被告財產之意，不應構成「給付」，被告就
    本案系爭建物大興土木，係屬受「強迫得利」行為，被告並無任何利益可言，原
    告不得依不當得利之法律關係請求各語，資為抗辯。
三、經查：依原告主張，系爭房屋係由原告丙○○出資修繕，則除原告丙○○以外之
    其餘原告，就系爭房屋顯然未為任何之支出，且無受有何損害，被告亦未因而受
    有利益，是原告丁○○、乙○○、甲○○、己○○○、戊○○不論依侵權行為、
    不當得利、無因管理，均不得向被告請求給付一百二十萬元及法定遲延利息，合
    先敘明。
四、第查：系爭房屋屬被告所有等情，業經台灣高等法院以八十六年度上更（一）字
    第五一號民事判決（見該判決第三頁第六行以下）認定無訛在卷，原告丙○○雖
    主張系爭房屋屬其所有，並舉估價單及收據為證，惟該收據或能證明原告丙○○
    有修繕系爭房屋之事實，尚難僅憑該收據即認系爭房屋屬原告丙○○所有，則於
    系爭房屋屬被告所有之情形下，原告主張其所有權受有損害，並依侵權行為之法
    律關係請求被告賠償一百二十萬元及法定遲延利息，洵屬無據。
五、另按「未受委任，並無義務，而為他人管理事務者，其管理應依本人明示或可得
    而知之意思，以有利於本人之方法為之。」民法第一百七十二條定有明文，惟管
    理人仍應具有為本人利益之意思，即管理之意思，始可成立無因管理，如其違反
    本人之意思而為管理，更無為他人利益之意思時，即不成立無因管理。亦即，若
    本人已明示反對管理人為管理時，管理人須就其有為本人利益為管理之意思負舉
    證之責，否則即與無因管理之成立要件不符，而不得請求本人返還所受管理利益
    。經查：被告已明示不同意原告丙○○修繕系爭房屋等情，既據被告提出行政院
    頒布之事務管理法規、玖、宿舍管理第四十五條規定為證，應堪信為真實，準此
    ，即應由原告就其有為被告利益而管理系爭房屋負舉證之責。次查：原告丙○○
    雖主張其曾出資修繕系爭房屋，惟其主張修繕之時間為八十二年間，是時原告仍
    占有使用系爭房屋，則原告丙○○修繕系爭房屋顯係基於其自身占有使用所為，
    並無為被告利益而為修繕之意思，依此，並參照前述之說明，原告丙○○八十二
    年間之修繕行為，即不成立無因管理，其依無因管理之法律關係，請求被告返還
    因其管理所受之利益一百二十萬元，亦屬無稽。
六、末查：系爭房屋被告收回後，並未加以利用，且內部破舊，已無客觀使用價值等
    情，業經本院於九十一年十一月二十七日履勘現場，且有履勘現場照片七張在卷
    可資佐證，準此，縱原告丙○○確曾於八十二年間修繕系爭房屋，其修繕不過使
    系爭房屋適於其等之占有，更何況原告所舉附卷之收據，並非以丙○○為收據之
    收受人，而原告所舉之估價單，復無法證明原告丙○○確實為系爭房屋支出一百
    二十萬元，果爾，則於原告丙○○無法舉證證明曾為系爭房屋修繕支出一百二十
    萬元，及系爭房屋經被告收回後，已無客觀使用價值，被告未受有任何利益之情
    形下，原告丙○○依不當得利之法律關係，請求被告返還一百二十萬元利益，要
    屬無據。
七、綜合以上，因系爭房屋屬被告所有，原告無為被告利益修繕系爭房屋之意思，原
    告無法舉證被告因收回系爭房屋受有一百二十萬元之利得，則原告依侵權行為、
    無因管理、不當得利之法律關係，請求被告給付一百二十萬元及法定遲延利息，
    均無理由，應予駁回。原告之本訴既經駁回，則其假執行之聲請，即失所依附，
    應併予駁回。
八、據上論結：本件原告之訴為無理由，依民事訴訟法第七十八條，判決如主文。
中      華      民      國    九十二    年      四      月      四      日
                                  民事第六庭法      官  詹駿鴻
右為正本係照原本作成
如對本判決上訴，須於判決送達後廿日內向本院提出上訴狀
中      華      民      國    九十二    年      四      月      八      日
                                            書  記  官  官碧玲


司法院資訊處製作；財團法人民間司法改革基金會備份。
